臺灣板橋地方法院民事判決　　　　　　　 94年度訴字第202號
原　　　告　戊○○
被　　　告　乙○○
訴訟代理人　楊嘉馹律師
被　　　告　甲○○
上列當事人間請求侵權行為損害賠償事件，經本院於民國94年6
月13日言詞辯論終結，判決如下：
      主    文
原告之訴駁回。
訴訴費用由原告負擔。
      事實及理由
一、原告起訴主張：(一)被告甲○○與原告原係夫妻，於婚姻關係
    存續中，被告周惠珍竟自民國91年間起與被告乙○○私下幽
    會通相姦，並自91年11月6 日起至11日間，相偕前馬來西亞
    、新加坡旅遊並同居一屋，顯有通相姦不法情事。(二)又被告
    2 人於93年6 月11日在板橋市○○○路寶雅生活館前停放之
    汽車內親熱接吻、於93年7 月23日共同前往南勢角烘爐地拜
    土地公，走路時手牽手，狀似極親熱之情侶，並在車內親熱
    等事實，並據證人己○○、丙○○在本院93年婚字第902 號
    離婚事件證述明確；原告亦曾親眼目睹被告2 人在台北市○○○路與長安東路交叉路口高架橋下等處幽會；且原告女兒
    丁○○名義所開立銀行戶頭，存摺均由被告甲○○保管，竟
    有被告乙○○存款匯款等紀錄；另於93年7 月中旬，財團法
    人台灣兒童暨家庭扶助基金會台北縣分事務所（下稱台北縣
    家庭扶助中心），因本院93年度家調字第922 號離婚事件，
    依法訪視原告與被告甲○○所生女兒丁○○、曾莉鈞時，2
    女均向訪視人員表示知悉被告2 人有不尋常之婚外情往來等
    情，復有93台童北縣家扶監字第0754號函之兒童監護案件家
    庭訪視建議表可稽，益證被告2 人確有通相姦之不法婚外情
    。(三)縱原告所舉之上開證據，尚不足證明被告2 人有通相姦
    之行為，但被告間逾越一般朋友之異常交往，顯已不法侵害
    原告身為被告甲○○之夫之身分法益，構成民法侵權行為，
    並使原告受有精神上痛苦。爰依民法185 、195 條規定，訴
    請被告連帶賠償原告所受精神上損害等情。其聲明為：被告
    應連帶給付原告新台幣（下同）200 萬元，及自起訴狀繕本
    送達翌日起至清償日止，按週年利率百分之5 計算之利息。
二、被告則以：(一)原告指稱被告2 人通相姦行為，已據台灣板橋
    地方法院檢察署為不起訴處分在案，且被告2 人僅偶然同一
    團至馬來西亞旅遊，原告遽認有通姦行為實非可採。(二)原告
    指稱曾目睹被告2 人幽會等情，因均非事實，故被告否認之
    。又證人己○○雖證稱曾目睹被告2 人於車內接吻云云，然
    證人既稱因車窗未拉下會反光不明顯，豈能看出車內有人在
    接吻，且如何能認出接吻者為被告2 人？另證人丙○○固證
    稱曾目睹被告2 人手牽手至中和市南勢角烘爐地拜土地公，
    並於車內親熱云云，惟若該證人所言屬實，其既有帶相機，
    自可對被告2 人親熱之行為照相存證，為何僅照車子？是上
    開2 證人之證詞均違反一般經驗法則，不足採信。再原告指
    述被告乙○○曾匯款至原告子女帳戶之情事，並不足成為被
    告2 人有婚外情之證據。至原告所舉原告子女於台北縣家庭
    扶助中心人員訪視時之陳述內容，因與事實有違，亦不可採
    等語資為抗辯。其聲明為：原告之訴駁回。
三、按當事人主張有利於己之事實者，就其事實有舉證之責任，
    民事訴訟法第277 條定有明文，是就侵權行為言，被害人應
    就行為人因故意或過失，不法侵害其權利之事實負舉證責任
    ，合先指明。本件原告主張被告2 人有通相姦不法侵害原告
    基於配偶關係之身分法益等事實，已為被告所否認，原告自
    應就上開事實負舉證責任。經查：
　(一)依原告提出之被告乙○○親筆簽名之馬來西亞飯店住房紀錄
　　簽單、被告2 人之出入境簽證紀錄、原告之女丁○○之帳戶
　　內有乙○○存款匯款紀錄等資料所示，僅能證明被告2 人曾
　　參加同一旅行團出國旅遊，及被告間有資金往來之事實，而
　　參諸目前社會人際關係互動頻繁，並不限於同性及未婚異性
　　間之交際往來，是被告2 人縱曾同團出遊及有資金往來情事
　　，尚難憑以推論被告2 人有通相姦之事實。
　(二)證人丙○○及己○○在本院93年度婚字第902 號案件審理時
    雖證稱曾睹被告2 人有摟腰及親吻等親密行為，然此僅能證
    明被告2 人有逾越普通朋友間之往來情形；而原告所舉之卷
    附台北縣家庭扶助中心93台童北縣家扶監字第0754號函之兒
    童監護案件家庭訪視建議表中雖記載：「子女于庭表示爸媽
    常吵架，因為媽媽外遇，媽媽常去找一位名叫乙○○的男人
    ... 。子女莉均認爸爸於3 年前也曾外遇1 次，現在媽媽外
    遇了，兩人誰也不欠誰... 」等語，惟上開內容僅原告子女
    對被告2 人間關係之臆測及個人意見，亦難遽此而認被告2
    人有通相姦之婚外情。
四、另原告主張：縱依其所舉之證據，不足證明被告2 人有通相
    姦之行為，但被告間逾越一般朋友之異常交往，已構成不法
    侵害其基於配偶關係之身份法益乙節。查：按「社會一般觀
    念，如明知為有夫之婦而與之通姦，不得謂非有以違背善良
    風俗之方法，加損害於他人之故意，茍其夫確因此受有財產
    上或非財產上之損害，依民法第184 條第1 項後段，自仍得
    請求賠償」、「侵權行為，係指違法以及不當加損害於他人
    之行為而言，至於所侵害係何權利，要非所問，而所謂違法
    以及不當，不僅限於侵害法律明定之權利，即違反保護個人
    法益之法規，或廣泛悖反規律社會生活之根本原理的公序良
    俗者亦同，通姦之足以破壞夫妻間之共同生活，而非法之所
    許，此從公序良俗之觀點可得斷言，不問所侵害係何權利，
    對於配偶之他方應構成共同侵權行為」，有最高法院41年度
    台上字第278 號、55年度台上字第2053號判例可稽，並參酌
    刑法有關妨害婚姻罪章僅處罰配偶與第3 人間通相姦行為，
    不及於其他逾矩行為等情，是以一般社會通念，民法侵權行
    為中所謂配偶關係身份法益之侵害，需配偶之一方與第3 人
    間有悖於公序良俗之通相姦行為方足構成。本件原告所為上
    開舉證，尚不足證明被告間有通相姦之不法婚外情，業經本
    院認定如前，因此，原告以其夫之身分法益受侵害為由，訴
    請請被告賠償非財產之損害，並非有據。
五、從而，原告基於民法侵權行為損害賠償請求權之法律關係，
    訴請被告連帶給付200 萬元及自起訴狀送達翌日起至清償日
    止之法定遲延利息，為無理由，應予駁回。
六、兩造其餘之攻擊或防禦方法，經本院斟酌後，認為均不足以
    影響本判決之結果，自無逐一詳予論駁之必要，併此敘明。
據上論結，本件原告之訴為無理由，依民事訴訟法第78條，判決
中　　華　　民　　國　　94　　年　　6 　　月　　30　　日
                  民事第二庭    法　官　古秋菊
以上正本，係照原本作成。
如對本判決上訴，須於判決送達後20日內向本院提出上訴狀
中　　華　　民　　國　　94　　年　　6 　　月　　30　　日
                            書記官　古秀珍
